【裁判字號】    92,台上,4829
【裁判日期】    920904
【裁判案由】    背信
【裁判全文】
最高法院刑事判決                              九十二年度台上字第四八二九號
    上  訴  人  台灣高等法院檢察署檢察官
    被      告  乙○○
                甲○○
                賴竑銓
                丁○○
                丙○○
                戊○○
    右三人共同
    選任辯護人  林家祺律師
右上訴人因被告等背信案件，不服台灣高等法院中華民國九十一年十一月七日第二審
更審判決︵九十一年度重上更(三)字第八六號，起訴案號：台灣板橋地方法院檢察署八
十三年度偵續(三)字第四八號︶，提起上訴，本院判決如左：
    主  文
原判決撤銷，發回台灣高等法院。
    理  由
本件原判決維持第一審諭知被告乙○○、甲○○、賴竑銓(原名賴盛隆)、丁○○、丙
○○、戊○○等均無罪部分之判決，駁回檢察官對於該部分在第二審之上訴，固非無
見。
惟查：一、審理事實之法院，對於案內一切與待證事項有關之證據，除認為不必要者
外，均應詳為調查，以期發現真實，苟與待證事實有重要關係，在客觀上認為應行調
查之證據，而未依法加以調查，即與證據未經調查無異，仍難遽為對被告有利或不利
之認定。被告乙○○於檢察官訊問時供稱：﹁該其餘土地是遭禁建，但大家同意，待
解除禁建後或變更︵地目︶通過後，我們願意繼續興建︵房屋︶，後來解禁後，我又
去申請山坡地變更為丙等建築用地，找他們︵指告訴人等︶時，他們說景氣不好都不
願意，但地主一直催促我﹂等語，告訴人李淳夫、楊阿潭、陳文俊、林鄭紅蓮、白秀
正等於原審並狀陳：乙○○向有關機關申請變更系爭土地為丙種建築用地時，必須使
用地主提供之土地所有權狀、印鑑證明、印鑑章及其他書面資料，足見建方與地主間
之合建契約並未消滅，告訴人等與乙○○間之合夥關係亦尚存在等情︵見原審更三卷
第一二三、一二四頁︶。究竟乙○○於合建土地經台北縣政府公告編定為山坡地保育
區而禁建後，是否係因﹁地主一直催促﹂，而向有關機關申請變更系爭土地為丙種建
築用地？其申請時是否須由地主提供土地所有權狀、印鑑證明、印鑑章及其他書面資
料？且地主倘無繼續合建之意思，何有催促乙○○申請變更為丙種建築用地並積極提
供上述權狀、印鑑證明等資料以便利辦理之必要？均未臻明瞭。此與認定該合建土地
之地主即被告丁○○、丙○○、戊○○等人，於土地禁建，致原訂合建契約給付不能
後，有無另與乙○○於待解除禁建或變更地目後，願意繼續合建，而成立附停止條件
之新契約之意思合致，有重要關係。原審對於告訴人等上述有利之主張，未予查明，
仍以乙○○與地主間合建土地經政府禁建，係因不可歸責於雙方當事人之事由，致不
能給付，雙方均免為給付及對待給付義務，兩造間之合建契約關係亦因而歸於消滅，
乙○○單方面認合建契約仍屬有效存在，並曾就系爭土地於禁建後再為申請核准變更
丙種建築用地，並不因而影響已確定消滅之合建契約等情，自嫌調查職責未盡，難昭
折服。二、公訴意旨另指，告訴人等於七十年間，委由乙○○為起造人取得台北縣政
府建設局柒拾雜字第○一五號及柒拾使雜字第○○六號雜項執照，從事整地開發及施
作多項工程。乙○○竟意圖為自己不法之利益及損害告訴人等合夥人之利益，於八十
年八月，擅將合建之權利及整地開發之雜項執照轉讓予傅家增等人，獲取鉅額不法利
益，涉犯背信罪嫌等情；且依告訴意旨，上開雜項執照係告訴人等與乙○○合夥興建
房屋，於完成第一期房屋之興建及交屋，為開發第二期工程所使用之基地，而委由乙
○○以其為起造人名義所取得︵見台灣板橋地方法院檢察署八十一年度偵字第五九一
七號偵查卷第二、二十五、二十六頁︶。原判決理由謂乙○○將系爭土地轉售予傅家
增等人，並將其為起造人取得之該雜項執照一併轉讓予傅家增等人，係為自己處理事
務，並非為合夥處理事務，與刑法背信罪之成立要件有間云云；然上開雜項執照如係
告訴人等與乙○○為開發第二期工程所使用之基地，委由乙○○以其為起造人名義所
取得，而與其等間之合夥事業具一定之依存關係，則乙○○擅自將之轉讓他人，何以
並非違背任務而損害告訴人等權益之行為，即非無詳酌之餘地，原審未予說明審認，
亦嫌理由欠備。以上或為上訴意旨所指摘，或為本院得依職權調查之事項，應認原判
決仍有撤銷發回更審之原因。又本件雖屬刑事訴訟法第三百七十六條第五款所列之案
件，惟於修正刑事訴訟法施行前，原得上訴於第三審法院，且已繫屬於法院，依刑事
訴訟法施行法第五條第一項規定，仍應依施行前之法定程序終結之，附此敘明。
據上論結，應依刑事訴訟法第三百九十七條、第四百零一條，判決如主文。
中      華      民      國    九十二    年      九      月      四      日
                              最高法院刑事第十一庭
                                  審判長法官  呂  潮  澤
                                        法官  白  文  漳
                                        法官  陳  世  雄
                                        法官  孫  增  同
                                        法官  林  開  任
      右正本證明與原本無異
                                              書  記  官
中      華      民      國    九十二    年      九      月      八      日


司法院資訊處製作；財團法人民間司法改革基金會備份。
